【裁判字號】    95,聲,229
【裁判日期】    950207
【裁判案由】    聲請迴避
【裁判全文】
臺灣臺中地方法院民事裁定  95年度聲字第229號
    聲  請  人  甲○○
    相  對  人  觀天廈管理委員會
    法定代理人  丙○○
上列聲請人因與相對人間請求給付管理費事件（93年度小上字第
150號），聲請法官迴避，本院裁定如下：
    主    文
聲請駁回。
聲請程序費用由聲請人負擔。
    理    由
一、聲請意旨略以：（一）對於法官聲請迴避部分：１、本院93
    年小上字第150號承審法官張恩賜於對於書記官製作筆錄記
    載不實，應予糾正卻未糾正，為司法不公。２、前開訴訟事
    件之被上訴人訴訟代理人乙○○並非律師亦無法律常識，於
    進行準備程序時，對於訴之聲明、管理費如何計算均無法回
    答，係法官幫其計算，並問其「是不是上訴駁回」，且筆錄
    直接記載被上訴人答稱「上訴駁回」。是法官顯違反民事訴
    訟法第68條第1、3項等規定。３、聲請人於前開訴訟事件中
    主張每月以支票繳交252元予被上訴人即本件相對人之事實
    ，為相對人所自認，依法無庸再為調查，然法官卻再調查，
    足認其執行職務有偏頗之虞。（二）對於書記官聲請迴避部
    分：１、前開訴訟事件之書記官童貴三未詳細按實記載筆錄
    。例如法官問及是否合意逕行判決時，聲請人當時係答稱僅
    係準備程序而已，應尚有調查證據、言詞辯論庭，然書記官
    卻未依聲請人回答記載。又如法官問及有無其他主張或舉證
    時，聲請人答稱因聲請人屬店面區、空屋，依住戶規約收費
    標準，每坪應繳11‧25元，原審判決卻認定每坪應繳45元，
    然就此重要之主張與舉證，書記官未按實記載於筆錄內；且
    聲請人當時尚有陳述，即準備程序尚未終結，書記官卻記載
    準備程序終結。再如聲請人於開完庭查閱筆錄時，書記官卻
    頻頻催促聲請人於筆錄簽名，影響聲請人情緒致無法專心閱
    覽筆錄，且書記官並放話稱聲請人一定敗訴，乃依法聲請迴
    避云云。
二、按民事訴訟法第33條第1第2款及第39條規定法官或書記官有
    應自行迴避而不自行迴避以外之情形，足認其執行職務有偏
    頗之虞，當事人得聲請該法官或書記官迴避者，應以法官或
    書記官對於訴訟標的有特別利害關係，或與當事人之一造有
    密切之交誼或嫌怨，或基於其他情形客觀上足疑其為不公平
    之審判或紀錄者為其原因事實，若僅憑當事人之主觀臆測，
    或不滿意法官進行訴訟遲緩、指揮訴訟欠當、曉諭發問態度
    欠佳、容納當事人調查證據之聲請、當事人聲明之證據不為
    調查，或書記官紀錄不盡詳實者，則不得謂其有偏頗之虞（
    最高法院69年度台抗字第457號判例、83年度台抗字第465號
    裁判、79年度台抗字第90號裁判可供參考）。查本件聲請人
    聲請法官、書記官迴避之前開事由，或為法官指揮訴訟、曉
    諭發問、調查證據是否得當，或為書記官紀錄是否詳實等問
    題，尚非該法官、書記官對於訴訟標的有特別利害關係，亦
    非與當事人有密切之交誼或嫌怨，復無客觀上足疑其為不公
    平之審判或紀錄者，則依前開說明，自難僅憑聲請人之主觀
    臆測，即謂該法官、書記官有偏頗之虞。故聲請人以前開事
    由聲請該法官、書記官迴避，均與上述情形不合，自不應准
    許。
三、依民事訴訟法第95條、第78條裁定如主文。
中    華    民    國    95    年    2     月     7    日
                    民事第三庭審判長法  官  張瑞蘭
                                    法  官  林世民
                                    法  官  陳卿和
正本係照原本作成。
如不服本裁定應於送達後10日內向本院提出抗告狀，並繳納抗告
費新臺幣1000元。
中    華    民    國    95    年    2     月    7     日
                                    書記官


司法院資訊處製作；財團法人民間司法改革基金會備份。
